【裁判字號】    89,易,1
【裁判日期】    890907
【裁判案由】    業務侵占
【裁判全文】
臺灣臺北地方法院刑事判決                              八十九年度易字第一號
    公  訴  人  臺灣臺北地方法院檢察署檢察官
    被      告  乙○○
    選任辯護人  鄭炎生
右列被告因業務侵占案件，經檢察官提起公訴（八十八年度偵字第一一四四二號），
本院判決如左：
    主  文
乙○○無罪。
    理  由
一、公訴意旨略以：被告乙○○於民國八十四年五月間擔任設於台北市○○街之財團
    法人軒轅教（以下稱軒轅教）第四任秘書長，負責已故教主王永亮遺著編印書室
    ，竟意圖為自己不法之所有，於八十四年五月三十一日，將該教受王凱利之託原
    擬用以編著該教創教已故教主王永亮遺著之費用新台幣（下同）九十九萬零三百
    八十二元，侵占入己，供買賣股票之用，因認被告涉有刑法第三百三十六條第二
    項之業務侵占罪嫌云云。
二、按犯罪事實應依證據認定之，無證據不得推定其犯罪事實；不能證明被告犯罪者
    ，應諭知無罪之判決，刑事訴訟法第一百五十四條、第三百零一條第一項分別定
    有明文。又刑法上之侵占罪，以被侵占之物先有法律或契約上之原因在其持有中
    者為前提，否則即不能成立侵占罪（最高法院五十二年度台上字第一四一八號判
    例參照）。
三、本件公訴人認被告涉有右揭業務侵占犯行，無非以告發人丙○○之指述、證人丁○○、甲○○之證詞，及右揭款項之定存單、支票，與軒轅教王永亮先生遺著編
    審發行委員會會議紀錄為主要論據。惟訊之被告則堅決否認有何業務侵占犯行，
    辯稱該筆款項原由遺著編輯委員會召集人曾迺碩保管，於八十四年五月十六日被
    告接任軒轅教第四任秘書長職務時，亦未列入移交，其後被告因奉曾迺碩指示而
    向丁○○取回款項，並存入指定帳戶內，再用以購買黃帝城公司股票等語。
四、查本件公訴人所指被告侵占之款項，為軒轅教創教教主王永亮之女于凱利，於七
    十九年間委託其姊甲○○代為捐作「教主紀念集」及經書之印製費用，嗣甲○○
    為避免與私人款項混淆，乃直接交付軒轅教會計丁○○保管，並囑明為印書費用
    。又丁○○收受該筆款項後，因一時無法取得軒轅教之登記資料開戶，遂以自己
    名義存入銀行作為定期存款，並由當時之軒轅教秘書長李秉融將存單轉交曾迺碩
    保管，其後歷經數度換約，始於八十四年五月三十一日，由被告以曾迺碩欲取出
    該筆款項為由，要求丁○○至銀行辦理解約，並將存款支票交其保管之事實，業
    據證人甲○○、丁○○證述綦詳（見本院八十九年八月二十四日筆錄），並有于
    凱利委託甲○○辦理捐款事宜之字據一紙附卷可稽，核與證人即軒轅教會計主任
    熊芳信（告發人之子）證述該筆款項並未列入教產辦理移交，定存單也不在被告
    保管之中等情相符，參以軒轅教八十四年五月十六日李秉融及被告之移交清冊中
    ，確無該筆存款，有軒轅教總部財產移交清冊及銀行存款存摺移交清冊各一紙在
    卷可憑，益證被告所辯其接任秘書長之職權內，並未管理右揭款項等語，堪予採
    信。另被告辯稱係受曾迺碩指示取回存款，進而用以購買黃帝城公司股票部分，
    則據證人曾迺碩否認知情、授意在卷（見本院八十九年七月十四日筆錄），訊之
    丁○○亦稱其因相信被告說詞，故未直接向曾迺碩求證此事等語綦詳（見本院八
    十九年八月二十四日筆錄），因認被告並非因法律或契約上之關係持有該筆款項
    ，其後縱有違背甲○○姊妹交付款項之指定用途，將支票存入個人帳戶後，用以
    購買黃帝城公司股票，亦與業務侵占之要件不符。此外，復查無其他積極證據足
    認被告涉有公訴人所指之業務侵占犯行，自不能證明其犯罪，而應為無罪之諭知
    。至於被告向丁○○取得存款支票之行為有無涉及其他犯罪，及被告是否有受曾
    迺碩委託取回存款復另行起意挪用等，因不在本件起訴範圍之內，本院自不得審
    理，附此敘明。
據上論斷，應依刑事訴訟法第三百零一條第一項，判決如主文。
本案經檢察官蔡名堯到庭執行職務
中    華    民    國      八十九      年       九       月      七    日
                              臺灣臺北地方法院刑事第五庭
                                  法  官    劉方慈
右正本證明與原本無異。
如不服本判決，應於判決送達後十日內，向本院提出上訴狀。
                                  書記官    殷玉芬
中    華    民    國      八十九      年       九      月      十一     日


司法院資訊處製作；財團法人民間司法改革基金會備份。
